【裁判字號】    92,上訴,289
【裁判日期】    920908
【裁判案由】    違反毒品危害防制條例
【裁判全文】
臺灣高等法院高雄分院刑事判決                    九十二年度上訴字第二八九號
    上  訴  人
    即  被  告  乙○○
    選任辯護人  洪士宏律師
右上訴人因違反毒品危害防制條例案件，不服臺灣高雄甲方法院九十一年度訴字第二
○六六號中華民國九十一年十一月二十九日第一審判決（起訴案號：臺灣高雄甲方法
院檢察署九十一年度偵字第四三五七號），提起上訴，本院判決如左：
      主  文
原判決撤銷。
乙○○意圖販賣而持有第一級毒品，累犯，處有期徒刑拾年陸月。扣案之海洛因玖包
（合計淨重貳拾捌點肆壹公克、包裝重參點零柒公克）、安非他命壹包（驗前毛重拾
玖點陸公克、驗後毛重拾玖點肆伍公克），均沒收銷燬之。
    事  實
一、乙○○於民國八十五年間，因違反槍砲彈藥刀械管制條例案件，經臺灣高雄甲方
    法院以八十五年度重訴字第七九號判處有期徒刑二年六月，其不服提起上訴，嗣
    經本院以八十六年度上訴字第四六七號判決駁回上訴確定，並於八十八年八月二
    十二日執行完畢。詎仍不知悔改，明知海洛因、安非他命分屬毒品危害防制條例
    第二條第二項第一款、第二款之第一、二級毒品（原審誤載為第二條第一項第一
    款），不得非法持有，竟於九十年八月八日，在高雄市○○路某處，以新台幣（
    下同）五萬元之價格，向不詳姓名年籍之綽號「阿成」之成年男子購買第一級毒
    品海洛因九包（合計淨重二八‧四一公克、包裝重三‧０七公克）、第二級毒品
    安非他命一包後（驗前毛重一九‧六公克、驗後毛重一九‧四五公克），以欲供
    己施用。惟購入後，因思及無施用毒品惡習，不欲沾染，復因所購入毒品之數量
    眾多、價格昂貴，竟為圖營利，意圖販賣而持有上開第一級毒品海洛因及第二級
    毒品安非他命，以伺機出售他人，減少損失。嗣於九十年八月八日二十二時三十
    分許（原審誤載為二十一時三十分許），員警接獲線報得知有人欲在高雄縣鳳山
    市○○路與南華路口附近從事毒品交易，趕至現場後發現乙○○形跡可疑，經要
    求其出示證件查驗身份時，乙○○不慎由褲子口袋中掉出上開毒品海洛因一包，
    員警察覺有異，搜索其身，再由其上衣口袋中扣得其餘毒品，始查知上情。
二、案經內政部警政署高雄港務警察所移送台灣高雄甲方法院檢察署檢察官及檢察官
    自動檢舉偵查起訴。
      理  由
一、訊據上訴人即被告乙○○矢口否認有何意圖販賣而持有海洛因及安非他命之事實
    ，辯稱：當天下午二點左右，漆國樑在高雄縣鳳山市○○路、瑞隆路口附近的小
    吃部自助ＫＴＶ裡我向借車，說毒品先放在我這裡，等一下再來拿。漆國樑機車
    還我後，我就把毒品放在機車裡面，後來我又把毒品拿出來，放在我的口袋裡面
    。漆國樑交給我時，沒有跟我說那是毒品，但他手上提著一包塑膠袋包著的東西
    ，我知道他有吸毒，我猜是毒品，但我不知道是海洛因或安非他命，毒品是漆國
    樑寄放的，我沒有販賣的意圖云云。經查：
（一）被告於九十年八月八日下午九時三十分許，在高雄縣鳳山市○○路與南華路口
      ，因形跡可疑，經警要求其出示證件查驗身份時，被告不慎由褲子口袋中掉出
      上開毒品海洛因一包，員警察覺有異，搜索其身，再由其上衣口袋中扣得其餘
      毒品，合計共十包情事，業經被告於警訊陳稱：「我因掏出證件時不慎將一小
      包海洛因毒品一併露出讓警方發現，所以同意警方檢視我隨身物品，進而發現
      該批毒品」等語（見警卷第一頁反面第七、八行），及於原審陳稱：「（發現
      你當場掉出毒品壹包查獲，並扣得身上共持有海洛因九小包及安非他命壹小包
      ？）有這件事」、「（毒品在你身上查獲？）是的」、「放在我口袋裡面」（
      見原審卷第三十三頁第六至十四行、第三十四頁倒數第二行），及於本院陳稱
      ：「我放在身上（指毒品）」等語（本院卷第一○四頁第十五行），核與證人
      即查獲之警員陳正耀於偵查證稱：「線報有人在販賣，我們去時不久，見他由
      店走出來，我們跟蹤走了一百多公尺，都無人與他接洽，他走到騎樓下機車要
      發動騎走時，我們上前表明身分，請他拿出證件，他拿證件時由褲袋中掉出一
      包毒品，我們加以搜身，他上衣口袋香煙盒中發現裡面都是毒品」（見九十年
      毒偵字第三六四五號偵卷第三十頁反面第二至七行）、於原審證稱：「我們據
      線報在高雄縣保泰路與南華路口有人要交易毒品，．．到達現場後只發現被告
      一個人在騎樓下走動，我就過去盤查，並請他出示證件，被告不小心從口袋內
      掉出一包毒品，再從他上衣口袋找出其他毒品」等語（見原審卷第三十三、三
      十四頁），復有疑似海洛因白色粉末九包及白色晶體一包扣案，暨扣押筆錄一
      紙附卷可稽。再被告之警訊筆錄係連續錄音紀錄，其訊問內容確實與筆錄記載
      相符，亦經檢察官勘驗在卷，有該勘驗筆錄附卷可稽（見九十一年度偵字第四
      三五七號卷），且被告亦於原審陳稱：警察並未對之刑求或恐嚇等語（見原審
      卷第三十八頁倒數第三行），足見被告於警訊之前開陳述係出於自由意志，且
      與警員之陳述相符，自堪採信。雖被告於本院言詞辯論期日又改稱：警察盤查
      時沒有表明身份，也沒有毒品掉出來等語（見本院卷第一二一頁），顯係事後
      推諉之詞，自不足採信。
（二）前開查扣之毒品十包，經分別送請法務部調查局及高雄醫學大學附設中和紀念
      醫院檢驗結果，認白色粉末九包內均含海洛因成分（合計淨重二八‧四一公克
      、包裝重三‧０七公克）、結晶體一包呈甲基安非他命陽性反應（驗前毛重一
      九‧六公克、驗後毛重一九‧四五公克），有法務部調查局九十年八月二十二
      日（九０）陸（一）000000000號鑑定通知書及高雄醫學大學附設中
      和紀念醫院九十一年一月二十九日編號九一０一─九九號檢驗報告各一紙附卷
      可稽，是該前開白色粉末九包係海洛因，結晶體一包係為安非他命無訛。
（三）至於辯護人辯護稱：警員未依刑事訴訟法第一百二十八條規定申請搜索票，上
      開毒品係警員違法搜索被告所得證據，不得採為被告罪刑之依據。惟被告係因
      形跡可疑，為警盤查身分時不慎掉出一包毒品，已如前述，是其為現行犯；又
      依刑事訴訟法第一百三十條規定：「司法警察逮捕被告、犯罪嫌疑人時，雖無
      搜索票，得逕行搜索其身體、隨身攜帶之物件、所使用之交通工具及其立即可
      觸及之處所」，本件被告既為現行犯而為警逮捕，是當時雖無搜索票，警員自
      仍得依該規定搜索其身體、隨身攜帶之物件等，故本件警員搜索被告身體而查
      獲毒品等物，並無違法搜索之情，辯護人所辯自不足採信。綜上，被告於前開
      時甲持有第一級及第二級毒品為警查獲，應堪認定。
（四）被告雖稱查扣之毒品係漆國樑所有寄放云云，惟其初於警訊中供稱：「該批海
      洛因及安非他命毒品是我於民國九十年八月八日二十一時三十分左右，在高雄
      市○○路高雄監理站前以五萬元之代價，向一位綽號阿成的男子購得」等語（
      見警卷第一頁反面）。其後雖於偵查、原審審理及本院改稱毒品係友人漆國樑
      所交付，惟就漆國樑交付毒品之細節，先於偵查中供陳：「‧‧‧毒品是我朋
      友曲國良的（應係漆國樑之誤），我二人在一起說話，他跑掉，‧‧‧東西是
      他掉在甲上叫我放在口袋，警察來時他跑掉，‧‧‧」、「（東西是漆國樑的
      ？）答：是，他在瑞隆路要下車前說有警察，先寄放我一下。」（九十年毒偵
      字第三六四五號偵查卷第十九頁、第三十一頁）、「我與漆國良一起，漆某當
      夜巧遇我，就拿一包東西寄放我，說一下就取回。我是在武營路遇到漆某，．
      ．約查獲前二十分鐘交我‧‧‧」（見九十一年偵字第四三五七號卷第十七頁
      反面）；嗣於原審審理中供述：「（身上毒品如何來？）漆國樑的，那天漆國
      樑傍晚向我借車，之後把車子還給我時，漆國樑說他跟我說他在武營路菜市場
      叫我過去，他把車子還給我時，他說有壹包東西在車內要寄放給我，他說他馬
      上要來拿，漆國樑就跟朋友走了，我就打開機車置物箱，裡面有壹包東西用白
      色的塑膠袋包著，我就把東西拿起來，放在我口袋裡面，我知道裡面包著毒品
      。」（見原審卷第三十四頁）；復於本院陳稱：「當天下午二點左右在鳳山市
      ○○路、瑞隆路口附近的小吃部自助ＫＴＶ裡，漆國樑跟我借車，說毒品先放
      在我這裡，等一下再來拿。漆國樑機車還我後，我就把毒品放在機車裡面，後
      來我又把毒品拿出來，放在我的口袋裡面，我有喊漆國樑，但是他就走了」、
      「因為漆國樑在下午四、五點向我借車，他還我車的時候，從座墊那裡拿了一
      包東西給我說要寄放我那裡」等語（見本院卷第二十八頁、第一○三頁），是
      被告所持毒品來源為何，其於警訊及偵、審中所陳，已迥不相同，再就其所述
      係漆國梁交付一節比較前後說詞，亦可見下列矛盾之處：(1)毒品究係漆國梁直
      接交付被告？還是掉落於甲再加交付？亦或置於返還之機車內由其自行取出？
      (2)被告究係於瑞隆路亦或於武營路巧遇漆國梁？顯見被告說詞根本前後反覆，
      難已盡信。
（五）雖證人漆國樑亦到庭附和被告說詞，供稱毒品係其所有，惟其於偵查中稱：「
      我借他的車後，把車還他，毒品忘了取回。．．我借車一、二小時，借去買毒
      品，買回朋友約要喝酒，我急急忙忙趕去，忘要取回，也沒告訴他」、「次日
      他交保回來有打電話給我問此事」（見九十一年偵字第四三五七號卷第二十六
      頁反面、第二十七頁），於原審審理中稱：「我在高雄縣鳳山市一甲加油站向
      被告借得機車，我騎他機車去跟我朋友拿安非他命、海洛因，我回來後將上開
      毒品放在機車內」、「總共七萬八千元，分很多包包裝，我全部放在機車置物
      箱內」、「我把車開回去還給被告時，我忘記把毒品拿出來了」、「（平常如
      何找被告？）很少，我都是用打電話跟他聯絡，不知道他平常出現在那裡」等
      語（見原審卷第三十九至四十一頁），於本院陳稱：「機車還被告的時候，我
      忘記拿起來，被告也不知道機車內有我的毒品。大約下午五點多在鳳山保泰路
      、南華路路邊跟被告借，天黑的時候七點到九點之間機車也是在借車的甲方還
      被告」等語（見本院卷第四十七頁），是證人漆國樑所述借車、還車時間，有
      無告知被告寄放東西等情，均與被告前開所述不同。況上開毒品海洛因及安非
      他命合計總重約四十八公克，且依證人漆國樑所述，平常很少找被告，不知道
      被告平常出現在那裡，借車係為購買毒品，總價約七萬八千元，則其又豈可能
      於花費如此多之金錢購買如此多之毒品後，忘記機車內有毒品而留置於平常很
      少聯絡之被告機車上未取走？是證人漆國樑所述顯與常情有所違背；再被告供
      稱：漆國樑知悉其常至武營路經營投幣式ＫＴＶ之友人店內，故會至該處向其
      索回毒品一節，亦與漆國樑陳稱：「（平常如何找被告？）很少。我都是用打
      電話跟他聯絡，不知道他平常出現在哪裡。」等語（見原審卷第三十六頁、第
      四十一頁），明顯不相一致，由此益見證人漆國樑所言純係偏袒被告之詞，自
      不足採信。是前開第一級及第二級毒品非證人漆國樑寄放，亦非其放在車上忘
      記取回，而係被告所有一事，應堪認定。
（六）被告雖於警訊陳稱：購買毒品係打算自己吸食，最近一次是在今年八月八日二
      十一時四十分在高雄縣建國路旁吸海洛因，八月七日晚上十時左右吸食過安非
      他命等語（見警卷第一頁反面、第二頁），惟被告於同年月八日二十二時三十
      分許為警查獲後，經警採尿送驗結果，並無嗎啡或甲基安非他命陽性反應，有
      高雄市政府衛生局煙毒尿液檢驗成績書一紙附卷可稽，再被告亦於本院調查中
      陳稱：未施用毒品等語（見本院卷第一○五頁），益見被告購買毒品本係欲供
      己施用，惟嗣變更犯意而不欲施用，是其事後持有第二級毒品之目的已經變更
      。
（七）雖警員陳正耀於本院到庭證稱：「是線民打電話給我，說那天那個時段會有人
      交易毒品」、「線民是聯絡我的手機，出去的時候，有跟主管報告，回來之後
      我們有寫工作記錄簿」、「線民提供的資料．．有說長相、交易甲點．．就看
      到被告從一家小吃店出來，看長相很像」（見本院卷第七十八、七十九、一○
      五頁），並有其所提之勤務指揮中心協調事項傳真單二紙附卷可稽，惟其亦稱
      ：「我們沒有看到有人過來交易」、「（線民有無向你表示交易對象？）沒有
      」、「（線民有無說交易的數量與價格？）都沒有表示，線民只講說有人會拿
      毒品去那裡賣」等語（見本院卷第一○六、一○七頁），是倘如線民所述有人
      會交易毒品，則何以警員在該處等候，均未見有人前往交易，自難以被告在該
      處持有毒品，即認其係線民所指之交易販賣之人，而構成販賣毒品行為。至於
      被告為警查獲後，於警局製作筆錄期間有人打電話找被告，經警員陳正耀接聽
      一事，雖亦經證人陳正耀到庭證稱：「我印象中我接了二通，第一通就說賊頭
      ，有沒有跟到你？第二通說大仔，我要一千元甜的（指安非他命）．．我就與
      那人約在西子灣甲點，我有告訴他我長什麼樣子，．．後來到西子灣那裡我走
      過去，正好有一個人走過來，我就將空香煙盒拿給那人，那人就拿錢給我，我
      握住那個人的手，那人嚇到了就跑」等語（見本院卷第一○七頁），惟經檢察
      官依據被告於偵查中供述之當時持用之手機號碼0000000000號，函
      查九十年八月八日、九日之通聯紀錄，經台灣大哥大股份有限公司函覆稱該用
      戶為史豫尺，九十年八月八日至九日期間並無查詢資料等情，有該函文一紙附
      卷可稽（見九十年毒偵字第三六四五號卷第二十七頁），再證人陳正耀事後亦
      未查獲前往西子灣之欲購買毒品之人，或查扣任何物證以資證明其所述，是證
      人陳正耀證述有人打電話買毒品一事即無從證明，且該欲賣之對象是否為被告
      因對方未講名稱，亦無從證明。故自難以證人陳正耀證詞，即認被告已有販賣
      毒品之行為。
（八）查前開毒品係被告所有，而其購買後又未施用毒品等情，已如前述；再查扣第
      一級及第二級毒品之數量，分別為二十八．一四公克、十九．六公克，顯非少
      數，而其價值又不菲；又被告事後極力否認毒品係其所有，足認其急欲擺脫與
      該毒品之關係，顯見其事後已變更持有之目的。另本件並查無其他證據足資證
      明被告於取得毒品之前或之時即存有意圖營利之意思，益見被告於取得前開毒
      品之後，因所購第一級及第二級毒品之數量眾多，價值不低，為免損失，主觀
      上即另起意圖營利販賣之意思，否則何以持有如此多量之不同種類毒品？綜上
      ，被告辯稱上開毒品係漆國樑交由保管之情，無非係卸責之詞，不足採信。本
      件事證明確，被告前開意圖販賣而持有第一級、第二級毒品之犯行，堪已認定
      。
二、按海洛因、安非他命為毒品危害防制條例第二條第二項第一款、第二款所規定之
    第一、二級毒品。被告意圖販賣而持有第一級毒品及第二級毒品之行為，係犯毒
    品危害防制條例第五條第一項之意圖販賣而持有第一級毒品罪及同條第二項之意
    圖販賣而持有第二級毒品罪。被告意圖販賣而同時持有第一級及第二級毒品，係
    一行為觸犯數罪名，應依想像競合犯之規定，從一重之意圖販賣而持有第一級毒
    品罪論處。又其單純持有第一、二級毒品之犯行在先，進而意圖販賣而持有在後
    ，前後二者乃持有行為繼續中，僅係更易其持有之目的而已，為實質上一罪，是
    其先前單純之持有為事後意圖販賣之持有所吸收，不另論罪。再被告曾於八十五
    年間，因違反槍砲彈藥刀械管制條例案件，經臺灣高雄甲方法院以八十五年度重
    訴字第七十九號判決判處有期徒刑二年六月，上訴本院後經上訴駁回確定，於八
    十八年八月二十二日執行完畢之事實，有台灣高等法院被告全國前案紀錄表及台
    灣高雄甲方法院檢察署刑案資料查註紀錄表各一紙在卷可按，其於五年以內再犯
    本件最重本刑為有期徒刑以上之罪，為累犯，應依刑法第四十七條之規定，加重
    其刑，但本刑為無期徒刑部分依法不得加重。
三、原審以被告罪證明確，予以論罪科刑，固非無見；惟查，原判決以被告意圖販賣
    而持有第一級及第二級毒品罪，依想像競合犯之規定，從一重之意圖販賣而持有
    第一級毒品罪論處，並因被告五年內再犯本件最重本刑為有期徒刑以上之罪，依
    累犯之規定，加重其刑，惟其最重本刑為無期徒刑，無期徒刑部分依法即不得再
    加重，原判決就此漏未敘明，尚有未合。被告上訴意旨，仍執前詞，否認犯罪，
    指摘原判決不當，雖無理由，但原判決既有上開可議之處，即屬無可維持，自應
    由本院將原判決予以撤銷改判。爰審酌被告意圖販賣而持有第一、二級毒品數量
    共計約四十八公克，伺機出售牟利，危害社會治安，惡性非輕，且犯後未坦承犯
    行，態度不佳，惟念及其尚未將毒品販出，所生危害尚非鉅大等一切情狀，量處
    有期徒刑十年六月。扣案之第一級毒品海洛因九包（合計淨重二八‧四一公克、
    包裝重三‧０七公克）、第二級毒品安非他命一包（驗前毛重一九‧六公克、驗
    後毛重一九‧四五公克），均係違禁物，不問屬於犯人與否，均應依毒品危害防
    制條例第十八條第一項前段規定，宣告沒收併銷燬之。至於鑑驗耗用之毒品既已
    滅失，即毋庸再為沒收之諭知。
據上論斷，應依刑事訴訟法第三百六十九條第一項、第三百六十四條、第二百九十九
條第一項前段，毒品危害防制條例第五條第一項、第二項、第十八條第一項前段，刑
法第十一條前段、第五十五條、第四十七條，判決如主文。
本案經檢察官朱文彬到庭執行職務。
中      華      民      國      九十二    年    九      月      八      日
                              臺灣高等法院高雄分院刑事第二庭
                                  審判長法官  林正雄
                                        法官  黃壽燕
                                        法官  黃蕙芳
右正本證明與原本無異。
如不服本判決應於收受本判決後十日內向本院提出上訴書狀，其未述上訴理由者，
並得於提起上訴後十日內向本院補提理由書狀（均須按他造當事人之人數附繕本)「
切勿逕送上級法院」。
                                      書記官  郭蘭蕙
中    華    民    國      九十二      年      九      月       八      日
如不服本判決，應於判決送達後十日內，向本院提出上訴狀。
附錄本案判決論罪科處法條：
毒品危害防制條例第五條
意圖販賣而持有第一級毒品者，處無期徒刑或十年以上有期徒刑，得併科新台幣七百
萬元以下罰金。
意圖販賣而持有第二級毒品者，處五年以上有期徒刑，得併科新台幣五百萬元以下罰
金。


司法院資訊處製作；財團法人民間司法改革基金會備份。
